臺灣高等法院臺中分院刑事判決　　　 100年度上訴字第1862號
上　訴　人
即　被　告　林志賢
指定辯護人　本院公設辯護人　劉秋蘭
上列上訴人因違反毒品危害防制條例案件，不服臺灣彰化地方法
院100年度訴字第723號中華民國100年7月27日第一審判決（起訴
案號：臺灣彰化地方法院檢察署100年度偵字第2910號），提起
上訴，本院判決如下：
    主    文
原判決撤銷。
林志賢幫助施用第二級毒品，累犯，處有期徒刑玖月。扣案之
1talk廠牌手機壹支（序號000000000000000號，含門號00000000
00號之SIM卡壹張）沒收。
    犯罪事實
一、林志賢前於民國（下同）97年間，因違反毒品危害防制條例
    案件，經本院以97年度上易字第1907號刑事判決判處有期徒
    刑10月確定，入監服刑後，於99年1月31日縮刑期滿執行完
    畢，竟仍不知悔改。緣劉美莉為林志賢表嫂之姊姊（原審判
    決誤載為劉美莉為林志賢之表嫂，應予更正），而林志賢與
    劉美莉均有施用第二級毒品甲基安非他命之惡習，劉美莉於
    100年2月17日20時45分24秒持其所有之行動電話門號000000
    0000號，與林志賢所有之行動電話門號0000000000號（裝在
    林志賢所有之1talk廠牌手機1支，序號000000000000000號
    ）聯絡，請林志賢代為尋找第二級毒品甲基安非他命之賣主
    ，電話中雙方以「男生的」代表第二級毒品甲基安非他命，
    「幾個便當」、「一個」代表欲劉美莉購買之金額為新臺幣
    （下同）1千元的第二級毒品甲基安非他命，林志賢即向劉
    美莉表示「我打看看」，其意即表示要問朋友許志顯（綽號
    「胖胖」）有無第二級毒品甲基安非他命可供賣給劉美莉，
    並隨即於同日20時49分57秒，以林志賢父親林義盛名義申請
    之家中市內電話00-0000000號撥打許志顯所使用之門號0000
    000000號行動電話，向許志顯表示其友人欲購買第二級毒品
    甲基安非他命，並與許志顯約定在彰化縣彰化市○○路○段
    「金馬大鎮第一期」集合式住宅門口附近見面，嗣劉美莉於
    同日20時51分20秒撥打電話予林志賢，林志賢即告知劉美莉
    前往上址交易，並旋於同日20時53分1秒，以其家中市內電
    話00-0000000號撥打許志顯所使用之門號0000000000號行動
    電話，通知許志顯已約好等情；嗣許志顯、林志賢、劉美莉
    均到達上址後，劉美莉先將購買第二級毒品甲基安非他命之
    價金1千元交付予林志賢，林志賢將前揭價金轉交與許志顯
    ，許志顯則將價值2千元之第二級毒品甲基安非他命1包交付
    予林志賢，林志賢旋將該第二級毒品甲基安非他命1包原封
    不動交給劉美莉，林志賢即以此方式幫助劉美莉取得第二級
    毒品甲基安非他命後施用。
二、嗣經警於100年3月22日持原審法院核發之搜索票，至林志賢
    位於彰化縣彰化市○○里○○路○段87巷80號之住處進行搜
    索，當場扣得林志賢所有供犯本案幫助施用第二級毒品用之
    1talk廠牌手機1支（序號000000000000000號，含門號00000
    00000號之SIM卡1張），及與本案犯罪無關之第一級毒品海
    洛因5包（驗餘淨重1.23公克）、第二級毒品甲基安非他命7
    包（驗餘毛重4.0037公克）、注射針筒1支、電子磅秤1臺、
    NOKIA手機1支（序號0000000000000000號，含門號00000000
    00號之SIM卡1張）及現金1900元（林志賢所犯施用第一級、
    第二級毒品罪，業經臺灣彰化地方法院以100年度訴字第937
    號刑事判決分別判處有期徒刑8月、4月，定應執行刑為有期
    徒刑10月確定，現執行中）。
三、案經彰化縣警察局移送臺灣彰化地方法院檢察署檢察官偵查
    起訴。
    理    由
一、證據能力之說明：
  (一)按刑事被告之詰問權，係指訴訟上被告有在審判庭盤詰證人
    之權利；偵查中檢察官訊問證人，旨在蒐集被告犯罪證據，
    以確認被告嫌疑之有無及內容，與審判中透過當事人之攻防
    ，經由詰問程序調查證人以認定事實之性質及目的有別。偵
    查中辯護人僅有在場權及陳述意見權，此觀之刑事訴訟法第
    245條第2項前段之規定甚明，檢察官訊問證人並無必須傳喚
    被告使其得以在場之規定，同法第248條第1項前段雖規定「
    如被告在場者，被告得親自詰問」，亦僅賦予該在場被告於
    檢察官訊問證人時得親自詰問證人之機會而已，被告如不在
    場，殊難期有親自詰問之可能。此項未經被告詰問之被告以
    外之人於偵查中向檢察官所為之陳述，依刑事訴訟法第159
    條第1項、第159條之1第2項之規定，除顯有不可信之例外情
    況外，原則上為「法律規定得為證據」之傳聞例外，依其文
    義解釋及立法理由之說明，並無限縮於檢察官在偵查中訊問
    證人之程序，應已給予被告或其辯護人對該證人行使反對詰
    問權者，始有證據能力之可言。為保障被告之反對詰問權，
    並與現行法對傳聞例外所建構之證據容許範圍求其平衡，證
    人在偵查中雖未經被告之詰問，倘被告於審判中已經對該證
    人當庭及先前之陳述進行詰問，即已賦予被告對該證人詰問
    之機會，則該證人於偵查中之陳述即屬完足調查之證據，而
    得作為判斷之依據，此有最高法院97年度臺上字第405號判
    決意旨可參。是依上開說明可知，在偵查中訊問證人，被告
    或其辯護人對該證人雖未行使反對詰問權，依刑事訴訟法第
    159條之1第2項之規定，原則上屬於法律規定為有證據能力
    之傳聞證據，於例外顯有不可信之情況，始否定其得為證據
    ，亦即，得為證據之被告以外之人於偵查中向檢察官所為之
    陳述，因其陳述未經被告詰問，應認屬於未經合法調查之證
    據，但非為無證據能力（亦有最高法院96年度臺上字第4365
    號、96年度臺上字第3923號判決、97年臺上字第356號判決
    意旨可參）。經查，本案證人劉美莉、許志顯於偵查中具結
    證述之內容，上訴人即被告林志賢（下稱被告）及其辯護人
    並未釋明有何顯不可信之情況，且亦查無顯有不可信之情況
    ，且證人劉美莉於本院審理時、證人許志顯於原審及本院審
    理時，均經具結進行詰問，皆已賦予被告、辯護人對證人劉
    美莉、許志顯詰問之機會，則證人劉美莉、許志顯於偵查中
    之陳述，即屬完足調查之證據，而得作為判斷之依據。
  (二)次按公務員職務上製作之紀錄文書、證明文書，及從事業務
    之人於業務上或通常業務過程所須製作之紀錄文書、證明文
    書，除顯有不可信之情況外，得為證據，刑事訴訟法第159
    條之4第1、2款定有明文。查門號0000000000號之臺灣大哥
    大資料查詢及雙向通聯紀錄各1份、門號0000000000號之雙
    向通聯紀錄1份、門號0000000000號之亞太行動資料查詢1份
    、市內電話00-0000000號之中華電信資料查詢1份、被告之
    個人戶籍資料1份，分別係屬公務員及從事業務之人於通常
    業務過程所為之紀錄文書，無預見日後可能會被提供作為證
    據之偽造動機，且查無其他顯然不可信之情況，依上揭條文
    規定，得作為證據。
  (三)又按有事實足認被告或犯罪嫌疑人有最輕本刑為3年以上有
    期徒刑之罪，並危害國家安全或社會秩序情節重大，而有相
    當理由可信其通訊內容與本案有關，且不能或難以其他方法
    蒐集或調查證據者，得發通訊監察書；前項通訊監察書，偵
    查中由檢察官依司法警察機關聲請或依職權以書面記載第11
    條之事項，並敘明理由、檢附相關文件，聲請該管法院核發
    ，通訊保障及監察法第5條第1項第1款、第2項分別定有明文
    。查本案承辦警員對於被告所持用門號0000000000號行動電
    話，實施通訊監察，前經原審法院核准在案，此有詳載聲監
    案號、案由、監察電話、對象及譯文人等之原審法院100年
    聲監字第110號通訊監察書及通訊監察譯文附卷可稽。且承
    辦員警原係以被告涉犯販賣第二級毒品罪嫌而聲請通訊監察
    ，而該罪係最輕本刑為有期徒刑7年之罪，而該等犯罪類型
    之犯罪過程多係透過電話通聯並以代號、暗碼等隱晦方式暗
    中進行，其犯罪結果戕害不特定國人之身心健康甚鉅，自屬
    危害社會秩序情節重大，而有相當理由可信犯罪嫌疑人之通
    訊內容要與涉案情節有關，且難以其他方法蒐集或調查證據
    者，又監聽過程中尚查無任何不法或不當侵害人權保障之情
    事，自屬符合通訊保障及監察法第5條第1項第1款、第2項之
    規定，核係依法所為之監聽，尚無不法取證情事或違背法定
    程序之處，則基於該通訊監察所取得之監聽電話錄音，自具
    有證據能力。
  (四)再按依據監聽錄音結果予以翻譯而製作之通訊監察譯文，乃
    該監聽錄音內容之顯示，此為學理上所稱之派生證據，屬於
    文書證據之一種。此於被告或訴訟關係人對其譯文之真實性
    發生爭執或有所懷疑時，法院固應依刑事訴訟法第156條之1
    第2項規定勘驗該監聽之錄音帶踐行調查證據之程序，以確
    認該錄音聲音是否為本人及其內容與通訊監察譯文之記載是
    否相符；然如被告或訴訟關係人對其監聽錄音之譯文真實性
    並不爭執，顯無辨認其錄音聲音之調查必要性。是法院於審
    判期日就此如已踐行提示通訊監察譯文供當事人辨認或告以
    要旨，使其表示意見等程序並為辯論者，其所為之調查證據
    程序即無不合（見最高法院96年度臺上字第1869號判決意旨
    ）。查本案檢察官、被告及其辯護人於本院準備程序中均表
    示對於卷附之通訊監察譯文之證據能力均不爭執（見本院卷
    第56頁背面至57頁），本院並於審判期日踐行提示該通訊監
    察譯文供當事人辨認或告以要旨，使其表示意見，是本院審
    酌上開通訊監察譯文作為時之情況，認為適當作為證據。又
    按刑事訴訟法第158條之4之規定，係對於除法律另有規定者
    外，其他違反法定程序蒐得各類證據之證據能力如何認定，
    設其總括性之指導原則。其規範目的在於要求實施刑事訴訟
    程序之公務員，於蒐求證據之初始與過程中，應恪遵程序正
    義，不得違法侵權。如有違反，於個案審酌客觀權衡之結果
    ，或將導致證據使用禁止之法效。至於蒐得證據之最後，由
    執行職務之公務員製作之文書，除刑事訴訟法有定其程式，
    應依其規定外，依同法第39條之規定，均應記載製作之年、
    月、日及其所屬機關，由製作人簽名。此屬證據取得後文書
    製作法定程式之遵守，無關乎刑事訴訟法第158條之4係規定
    證據取得過程（程序）適法性之認定。公務員製作之文書未
    經製作人簽名，除本法有特別規定（如第46條）外，是否無
    效或係不合法律上之程式而得命補正，抑屬證據證明力之問
    題，由法院就文書之性質（意思文書或報告文書），視各個
    情形自由判斷（此經最高法院著有97年度臺上字第96號判決
    意旨可參）。查本案承辦警員對於被告所持用門號00000000
    00號監聽而製作之通訊監聽譯文，原未依刑事訴訟法第39條
    之規定，記載製作之年、月、日及其所屬機關，並由製作人
    簽名，有卷附上開之通訊監察譯文可憑。該文書製作過程雖
    未遵守法定程式，但依前揭最高法院判決意旨，此屬證據取
    得後文書之製作，非屬證據取得之過程，與刑事訴訟法第15
    8條之4規定無涉。故本案此部分並無法律特別規定而應認定
    無效，且經製作該監聽譯文之彰化縣警察局刑大偵四隊偵查
    佐陳宏斌，以職務報告書敘明其製作被告持用上開門號通聯
    之通訊監察譯文的時間等情（見本院卷第90頁），其業已依
    上開法條之規定補正其文書程式不備之處，併予敘明。
  (五)另按「證據裁判原則以嚴格證明法則為核心，亦即認定犯罪
    事實所憑之證據，須具證據能力，且經合法調查，否則不得
    作為判斷之依據（刑事訴訟法第155條第2項參照）。被告以
    外之證人於檢察事務官、司法警察官或司法警察調查中所為
    之陳述，與審判中不符時，其先前之陳述，於充足刑事訴訟
    法第159條之2所定之『可信性』與『必要性』要件，即屬合
    於得為證據使用之傳聞例外，應依法律所定各種證據之調查
    方式，踐行調查之程序，始得作為判斷事實之依據。至於被
    告以外之證人於審判中所為之陳述，與先前之陳述內容相左
    或不一致時，如非以先前之陳述作為認定犯罪事實存否之證
    據，即無贅餘說明其有無證據能力之必要；該不合傳聞例外
    之先前陳述，雖不得作為犯罪成立與否之實體證據，按之刑
    事訴訟法第166條之1第2項、第3項第6款、第166條之2第1項
    、第2項等規定，尚非不得以其先前所為『自我矛盾之陳述
    』，用來彈劾（爭執、否定）該證人在審判中供述證據之證
    明力。此種僅止於用來爭執證明力之彈劾證據，即無嚴格證
    明法則之適用。」，此有最高法院96年度臺上字第7337號判
    決要旨可按。查本案所使用證人劉美莉於警詢中之陳述（見
    偵卷第27至28頁，雖為被告以外之人於審判外所為之言詞陳
    述，為傳聞證據，但依陳述人先前不一致之陳述得作為彈劾
    證據之法理，本案以之作為彈劾證據，用來彈劾證人劉美莉
    於本院證述之證明力（詳如理由二、(三)所述），即屬無違傳
    聞法則與嚴格證明法則。
  (六)有關扣案之1talk廠牌手機1支（序號000000000000000號，
    含門號0000000000號之SIM卡1張）、第一級毒品海洛因5包
    （驗餘淨重1.23公克）、第二級毒品甲基安非他命7包（驗
    餘毛重4.0037公克）、注射針筒1支、電子磅秤1臺、NOKIA
    手機1支（序號0000000000000000號，含門號0000000000號
    之SIM卡1張）及現金1900元，非屬供述證據而無傳聞法則之
    適用；且上開扣案之物品係警方於100年3月22日持原審法院
    核發之100年聲搜字第960號搜索票，至被告位於彰化縣彰化
    市○○里○○路○段87巷80號住處，出示搜索票依法進行搜
    索扣押而查扣等情，有搜索票、搜索扣押筆錄、扣押物品目
    錄表各1份在卷可佐（見偵卷第19至21頁），足見係由警員
    依法定程序合法扣得，且亦與本案具有關聯性，當有證據能
    力。
二、認定犯罪事實所憑之證據及理由：
  (一)上開犯罪事實，業經被告迭於偵查中、原審及本院訊問、準
    備程序、審理時坦承不諱（見偵卷第139頁，原審卷第16頁
    背面、150至151頁，本院卷第27、55頁背面至56、104頁背
    面至105頁），並經證人許志顯於偵查中、原審及本院審理
    時（見偵卷第160至161頁，原審卷第103至106頁，本院卷第
    116頁背面至122頁）及證人劉美莉於本院審理時（見本院卷
    第106至116頁）到庭證述綦詳，並有門號0000000000號之臺
    灣大哥大資料查詢及雙向通聯紀錄各1份（見原審卷第42、4
    6頁背面）、門號0000000000號之雙向通聯紀錄1份（見原審
    卷第68頁背面至69頁）、門號0000000000號之亞太行動資料
    查詢1份、市內電話00-0000000號之中華電信資料查詢1份、
    被告之個人戶籍資料1份（見本院卷第73、71、98頁）、原
    審法院100年聲監字第110號通訊監察書及門號0000000000號
    之通訊監察譯文各1份（見本院卷第87至89頁）在卷可稽，
    互核相符，自堪信被告之上開自白與事實相符。
  (二)本案就證人劉美莉是直接向被告購買第二級毒品甲基安非他
    命，或係委由被告代為購買第二級毒品甲基安非他命一節，
    析述如下：
  1.衡之被告與證人劉美莉於100年2月17日20時45分24秒之通聯
    內容如下（A：為被告，B：為證人劉美莉）：
    「B：喂！
      A：誰？
      B：我『小莉』！
      A：按那？
      B：要找你。
      A：『要男生的』。
      B：嘿Y！
      A：要幾個便當。
      B：一個。
      A：我打打看。
      B：你再打給我。
      A：好好。」
    此有門號0000000000號之通訊監察譯文1份存卷足憑（見本
    院卷第89頁），可見證人劉美莉詢問被告有無第二級毒品甲
    基安非他命，被告是表示要「打打看」等語，表示被告當時
    並無持有第二級毒品可供販賣予證人劉美莉。
  2.觀之卷附之證人許志顯使用之門號0000000000號行動電話之
    雙向通聯紀錄，於上開通聯後，確旋以被告父親林義盛名義
    申請之市內電話00-0000000 號於同日20時49分57秒撥打給
    門號0000000000號（見原審卷第68頁背面），而證人許志顯
    於本院審理時證述：林志賢打該通電話來是說有朋友要拿甲
    基安非他命等語明確（見本院卷第118頁），足徵被告係因
    證人劉美莉以電話詢問有無第二級毒品甲基安非他命，而代
    為再向證人許志顯電詢詢問有無第二級毒品甲基安非他命可
    供販賣予證人劉美莉甚明。
  3.又被告於同日20時49分57秒以電話詢問證人許志顯後，於同
    日20時51分20秒與證人劉美莉通聯時，即表示「有啦！」，
    並與證人劉美莉相約在「金馬大鎮第一期」見面等情，亦有
    門號0000000000號之通訊監察譯文1份存卷可佐（見本院卷
    第89頁），顯見被告確係在幫證人劉美莉向證人許志顯取得
    第二級毒品甲基安非他命。
  4.再酌以當日被告、證人許志顯、證人劉美莉碰面時，係由證
    人劉美莉先將價金1千元交付予被告，被告即將現金1千元轉
    交與證人許志顯，而證人許志顯當時只有價值2千元包裝的
    第二級毒品甲基安非他命，於交給被告時，尚有向被告表示
    這包甲基安非他命是價值2千元的，然被告仍旋將該第二級
    毒品甲基安非他命1包原封不動交給證人劉美莉等情，業經
    證人許志顯於原審及本院審理時證述無訛（見原審卷第105
    頁背面至106頁，本院卷第121至122頁），足見被告為證人
    劉美莉取得之第二級毒品甲基安非他命，是因證人劉美莉知
    道被告有朋友在販賣第二級毒品甲基安非他命而請被告幫忙
    ，且以被告自證人劉美莉處取得現金1千元，旋交給證人許
    志顯，及自證人許志顯處取得價值2千元之第二級毒品甲基
    安非他命，旋交給證人劉美莉之過程觀之，顯知被告並未因
    此次交亦獲得現金或第二級毒品甲基安非他命之好處，益證
    被告並無獲利，應僅係在幫證人劉美莉取得第二級毒品甲基
    安非他命無訛，是被告並無藉此掌握毒品來源，成為唯一控
    制管道之人。
  5.又證人劉美莉於警詢時、偵訊中均坦承：其有施用第二級毒
    品甲基安非他命等語無隱（見偵卷第26、120至121頁），且
    被告亦有多次因施用第二級毒品甲基安非他命而論罪科刑之
    犯罪紀錄，有被告之臺灣高等法院被告前案紀錄表1份在卷
    可考（見本院卷第34至38頁），是被告應係受證人劉美莉之
    邀而基於幫助證人劉美莉施用第二級毒品甲基安非他命之犯
    意，電詢毒品來源之上手即證人許志顯相約見面，以供證人
    劉美莉取得第二級毒品甲基安非他命後再加以施用甚明。
  6.況且，我國對於毒品來源、流通之管控嚴格，且對相關犯罪
    者科以重刑，是毒品取得不易，施用毒品者若能得知毒品取
    得方式，因而相互通知購買，此亦尚屬符合一般毒品交易之
    常態。
  7.綜上，被告並無可以決定是否要交付、交付之數量，並掌握
    取得毒品之管道之獨立決定權力，亦無證據證明其有販賣之
    意思及營利之意圖，故本案尚難認被告有營利意思而與「販
    賣」之要件相符。
  (三)至於證人劉美莉於警詢時、偵訊中雖證述：其是向林志賢購
    買第二級毒品甲基安非他命云云（見偵卷第27至28、121至
    122頁），惟其於本院審理時已到庭證稱：實際上當日除林
    志賢外，還有另一個男子在場，是由其將前交給林志賢，林
    志賢將其交給那個男子，那個男子再將第二級毒品甲基安非
    他命交給林志賢，由林志賢轉交給其；其於警詢時、偵查中
    ，因提示給其閱覽之通訊監察譯文，只有其與林志賢之通話
    內容，所以其在警詢時、偵查中，只有講其是與林志賢交易
    ，而未將另外那位男子講出來等語甚明（見本院卷第112頁
    ），足徵證人劉美莉於警詢時、偵查中之證詞，因未完全顯
    見實際交易過程而與實情不符，自難資為認定被告有販賣第
    二級毒品行為之依據。
  (四)綜上所述，本案事證明確，被告幫助施用第二級毒品甲基安
    非他命之犯行，洵堪認定。
三、論罪之理由：
    按無償受他人委託，代為購買毒品交付委託人，以便利、助
    益委託人使用者，為幫助施用，其行為人於購入毒品之初，
    即係為委託人而持有該毒品，並非購入後始另行起意，交付
    而移轉毒品之所有權予委託人；另轉讓毒品或禁藥，則係指
    原未受他人委託而基於為自己之意思購買後，始起意將其所
    有之毒品，以移轉所有權之意思交付他人之情形。二者固有
    區別，然必非出於營利之意圖，否則，即屬販賣行為（最高
    法院98年度臺上字第7357號判決意旨參照）。又按，以營利
    之意圖，而交付毒品與他人，並收取對價者，應論以販賣毒
    品罪；苟非基於營利之意圖，而以原價或低於原價有償轉讓
    毒品與他人者，僅得以轉讓毒品罪論處；若無營利之意圖，
    僅基於幫助施用毒品者取得毒品之目的，而出面代購，或合
    資購買，並分攤價金、分享毒品者，則屬應否成立施用毒品
    罪或其幫助犯之範疇，三者行為互殊，且異其處罰（最高法
    院97年度臺上字第1864號判決意旨參照）。次按甲基安非他
    命為毒品危害防制條例第2條第2項第2款所定之第二級毒品
    ，依法不得持有、施用。是核被告所為，係犯刑法第30條第
    1項、毒品危害防制條例第10條第2項之幫助施用第二級毒品
    罪。且：
  (一)被告持有第二級毒品甲基安非他命之低度行為，為其幫助施
    用毒品之高度行為所吸收，不另論罪。
  (二)公訴意旨雖認為被告涉有販賣第二級毒品甲基安非他命予證
    人劉美莉之犯行云云。惟查，經比對證人劉美莉、許志顯上
    開之證述，查無任何證據足資證明被告於本件毒品交易時，
    有何先行自證人劉美莉所交付價金中抽成之情事，亦無任何
    積極證據足資證明被告於取得毒品後，有何將所取得之第二
    級毒品甲基安非他命予以減料或分裝後再交予證人劉美莉之
    情事，更無任何證據足資證明被告於事前或事後有自證人許
    志顯獲得任何利益，是本院依全案現存卷證資料，均無法獲
    致被告在本件毒品交易過程中，確有從中獲取利潤，而有營
    利之主觀意圖之確信，亦無從認定被告有基於為證人許志顯
    販賣第二級毒品甲基安非他命以營利之犯罪故意及犯意聯絡
    。基上所述，被告本案犯行中，既均係無償受證人劉美莉委
    託，代為安排與證人許志顯見面，於自證人許志顯處取得第
    二級毒品甲基安非他命後，旋即交付予證人劉美莉以便利、
    助益其施用，是依罪疑唯有利於被告認定之原則，應認被告
    係基於幫助證人劉美莉施用第二級毒品甲基安非他命之犯意
    ，而以幫助施用第二級毒品罪論斷。公訴意旨認本案係被告
    販賣第二級毒品甲基安非他命予證人劉美莉，容有誤會，惟
    公訴人起訴之法條雖有未合，然因本案之基本事實仍屬同一
    ，本院仍均應予審理，並變更起訴法條。
  (三)被告前曾於97年間，因違反毒品危害防制條例案件，經本院
    以97年度上易字第1907號刑事判決判處有期徒刑10月確定，
    入監服刑後，於99年1月31日縮刑期滿執行完畢之事實，有
    被告之臺灣高等法院被告前案紀錄表及臺灣彰化地方法院檢
    察署刑案資料查註紀錄表各1份在卷可參，其受有期徒刑之
    執行完畢後，5年以內再故意犯本案有期徒刑以上之罪，為
    累犯，應依刑法第47條第1項之規定，加重其刑。
  (四)被告係基於幫助之犯意為之，為幫助犯，爰依刑法第30條第
    2項之規定減輕其刑。
  (五)被告之刑有加重及減輕之事由，依法先加後減之。
四、原審以被告之罪證明確，予以論罪科刑，固非無見，惟：被
    告於本案所為，僅係構成幫助施用第二級毒品罪，原審卻認
    為被告所為係犯毒品危害防制條例第4條第2項之販賣第二級
    毒品罪，容有未洽。被告上訴意旨認為其僅是幫忙證人劉美
    莉施用第二級毒品，並非販賣第二級毒品予證人劉美莉等語
    ，為有理由，而原審判決既有上開可議之處，即屬無可維持
    ，自應由本院予以撤銷改判。
五、爰審酌被告自身有毒品前科，已如前述，應知身陷毒癮無法
    自拔之苦痛，猶幫助證人劉美莉施用第二級毒品甲基安非他
    命，不僅助長毒品氾濫，且使施用者更便於接近毒品，戕害
    他人健康，所生危害亦不容小覷，暨被告素行、智識程度、
    生活狀況、犯罪手段及犯後態度等一切情狀，量處如主文所
    示之刑，以示懲儆。
六、沒收部分：
  (一)按行動電話之SIM卡，係電信公司交予客戶使用，該門號期
    滿或退租時，電信公司僅須將原卡片所設定之資料由該公司
    之行動電話系統中消除，卡片並非由客戶所借用，亦無約滿
    或儲值額度用罄後應予回收之機制，此為公眾週知之現今行
    動電話使用交易之常態，則依循現今交易型態，門號000000
    0000號之SIM卡1張，為以案外人林宗建名義申請後給被告使
    用一節，業經被告自承在卷，並有上開門號之臺灣大哥大資
    料查詢1份存卷足明（見偵卷第11頁背面、137頁，原審卷第
    148頁背面），顯見被告就上開SIM卡1張，已取得所有權甚
    明。則被告以扣案之門號0000000000號之SIM卡1張，裝在其
    所有扣案之1talk廠牌手機1支（序號000000000000000號）
    內，作為本案幫助施用第二級毒品所用之物，應依刑法第38
    條第1項第2款規定諭知沒收。
  (二)末按沒收為從刑，基於主從不可分原則，自應附隨於主刑而
    為宣告，如無主刑，從刑即無從附麗（最高法院78年臺非字
    第72號判例、92年度臺上字第1472號判決意旨參照）。查被
    告為警查獲時，所扣得之第一級毒品海洛因5包（驗餘淨重
    1.23公克）、第二級毒品甲基安非他命7包（驗餘毛重4.003
    7公克）、注射針筒1支、電子磅秤1臺、NOKIA手機1支（序
    號0000000000000000號，含門號0000000000號之SIM卡1張）
    及現金1900元，並無證據與本案幫助施用第一級毒品之行為
    有關，本院復查無積極證據證明與本案犯罪有關，難認與被
    告犯本案之罪有何關聯，自無從附隨於本案犯罪主刑項下而
    為從刑之宣告，併此敘明。
據上論斷，應依刑事訴訟法第369條第1項前段、第364條、第299
條第1項前段、第300條，毒品危害防制條例第10條第2項，刑法
第11條前段、第30條第1項前段、第2項、第47條第1項、第38條
第1項第2款，判決如主文。
本案經檢察官徐松奎到庭執行職務。
中    華    民    國   100    年    11    月    24    日
            刑事第十庭  審判長法  官  江  錫  麟
                              法  官  胡  文  傑
                              法  官  周  瑞  芬
以上正本證明與原本無異。
被告不得上訴。
檢察官如不服本判決應於收受送達後10日內向本院提出上訴書狀
，其未敘述上訴之理由者，並得於提起上訴後10日內向本院補提
理由書（均須按他造當事人之人數附繕本）「切勿逕送上級法院
」。
                              書記官  廖  婉  菁
中    華    民    國   100    年    11    月    24    日
附錄本判決論罪科刑法條
毒品危害防制條例第10條第2項：
  施用第二級毒品者，處 3 年以下有期徒刑。